臺灣高等法院臺中分院刑事判決　　　　　　　　　九十一年度上訴字第一六四號
　　上　訴　人　臺灣台中地方法院檢察署檢察官
　　被　　　告　乙○○
右上訴人因誣告案件，不服臺灣台中地方法院九十年度易字第一八三五號中華民國九
十一年八月六日第一審判決（起訴案號：臺灣台中地方法院檢察署九十年度偵字第九
一０一號），提起上訴，本院判決如左：
    主      文
原判決撤銷。
乙○○未指定犯人，而向該管公務員誣告犯罪，處拘役伍拾日，如易科罰金，以參佰
元折算壹日。
    事      實
一、乙○○前以甲○○（後改名為洪芝穎）名義向冠綸汽車有限公司以分期付款方式
    購買車牌號碼六Ｌ─九三八六號自小客車，嗣於民國（下同）九十年二月一日與
    甲○○訂定切結書，約定該車由被告使用，至於價金、保險費則由被告負擔，如
    三年後價金付畢，甲○○即將該車過戶予被告。惟因被告嗣未依約繳交價金及保
    險費等款項，甲○○因而於九十年三月六日九時許，委由丙○○及楊奏栓一同前
    往臺中市○區○○路與健行路口，向乙○○索回上開自小客車，乙○○明知該自
    小客車並未失竊（起訴書誤載為遺失），竟於同日十一時三十分許，向主管刑事
    偵查之機關即臺中市警察局第二分局文正派出所申報：於九十年三月六日八時四
    十分在臺中市○區○○路與健行路口發現該車失竊，並請警察單位協助偵查持有
    人之竊盜罪嫌，未指定犯人而向該管公務員誣告不特定人犯罪。
二、案經甲○○訴由台中市警察局第二分局，移送台灣台中地方法院檢察署檢察官偵
    查起訴。
    理      由
一、訊據被告乙○○否認有何誣告犯行，辯稱：當天伊車子停放在臺中市○○路及健
    行路口，要去上班時遇到證人丙○○及楊奏栓，證人丙○○要伊將車子留下來，
    伊即將車門鎖上後，上樓拿收據要給證人丙○○看，結果下來車子就不見了，當
    時尚不能確定車子是被證人丙○○牽走，後來去警局查詢該車並無被拖吊之紀錄
    才報案等語。惟查：
（一）證人丙○○於警訊時陳稱：因該車貸款未繳，所以伊與冠綸汽車有限公司之課
      長楊奏栓一同前往將該自小客車牽走，當時被告有在現場，並有同意伊將車開
      走云云（見偵卷第十三頁起）；於原審法院九十年十二月十日調查時證述：伊
      叫被告要交還車子，但被告不讓伊開走，被告坐進駕駛座，伊即坐到駕駛座右
      側座位，後來伊說要叫管區警員來，被告即將車上之違禁物拿走，鑰匙放在車
      上，伊即將車開走云云，證人於本院證稱：「問甲○○要取回六Ｌ─九三八六
      號車，是否你處理的？」答「是的，九十年三月六日上午八點，我到學士路與
      健行路口路旁處理的。我有遇到被告乙○○，他也知道我們要去取車，乙○○
      先進車內將車子發動，我也進到車內阻止他，要將車子開走。我有要請警員來
      處理。他隨後將車內的西瓜刀拿到旁邊放置，鑰匙還在車上，我就將車子開走
      。我開走車子時，他並未在我旁邊，他知道車子是我開走的。因為當天晚上乙○○打電話給洪榮湟說你車子開走也沒有用，我已經向警方報失竊了」等語。
      「問車子是開回去，或是拖吊回去？」答：「是我開回去的。不是拖吊的。」
      （見本院卷第三十頁）證人楊奏栓於原審調查時證述：伊在臺中市○○路與健
      行路口看到該車，即通知證人洪榮湟，證人洪榮湟即委託伊及證人丙○○前往
      處理，在八時許被告就來了，證人丙○○即開始與被告協調，後來被告在證人
      丙○○將車開走時，就走上樓，伊不知被告為何上樓，伊都是站在旁邊讓證人
      丙○○與被告協調等語。證人洪榮湟於原審亦證稱：「（被告有無向你要回鑰
      匙？）答：有，劉先生幫我要回車輛後，被告打電話給我說：車輛已經報失竊
      了，你要車子也沒有用，我就將車子與鑰匙都還給他」（見原審卷第八十五頁
      ），證人丙○○既證述被告明知其將車輛取回，且被告又打電話給證人洪榮湟
      告知車輛已報失竊，你要車子也沒用等語，足證被告明知車輛未失竊，而向警
      方申報失竊無訛，被告所辯自不足採，犯行堪以認定。
（二）證人洪榮湟於原審九十年六月二十七日調查時證述：當天是伊請證人丙○○過
      去幫忙處理，該車是拖吊回來的等語，然於原審已證稱：當時伊不在現場，不
      知道車子是如何牽回來的，之前說是拖吊回來的是伊自己猜想的云云，且證人
      丙○○亦證述車子是其開回去等語，因此證人施秀燕於九十年十月十五日原審
      調查時所證：被告的車子平時都放在伊工作的便利商店門口，有一天在八點左
      右，有人來拖吊被告的車子，是類似高速公路私人拖吊車，之後就未再見過被
      告的車子停在該處等語，然證人施秀燕於原審已證述：「（車輛被拖吊）當時
      我只有看顏色，沒有看車牌」（見原審卷第一一頁），證人施秀燕既不能明
      確指出被拖吊之車輛之車牌號碼，自以證人丙○○所證車輛係其所開回去為可
      採，因此證人施秀燕之證詞，不足採為被告有利之證據。
二、核被告乙○○所為，係犯刑法第一百七十一條第一項之未指定犯人誣告罪，原審
    未加詳查，而為被告無罪之諭知，即有未當，檢察官上訴意旨據此指摘原審判決
    不當，其上訴為有理由，應由本院將原審判決撤銷改判，爰審酌被告之素行、犯
    罪動機、目的、被害人所受損害程度，及被告犯後態度等一切情狀，衡情量處拘
    役五十日，併諭知易科罰金之折算標準。
三、據上論斷，應依刑事訴訟法第三百六十九條第一項前段、第三百六十四條、第二
    百九十九條第一項前段、刑法第一百七十一條第一項、第四十一條第一項前段、
    罰金罰鍰提高標準條例第一條前段、第二條，判決如主文。
本案經檢察官丁○○到庭執行職務。
中      華      民      國　    九十一     年    十一     月    十二　　日
          臺灣高等法院臺中分院刑事第三庭
                                        審判長法  官　陳　朱  貴
                                        　　　法　官　廖　柏　基
                                        　　　法　官　劉　連　星
右正本證明與原本無異。
不得上訴。
　　　　　　　　　　　　　　　　　　　　　　　書記官  李  妍  嬅
中      華      民      國　    九十一     年    十一     月    十二　　日
附錄論罪科刑法條：
刑法第一百七十一條：
未指定犯人，而向該管公務員誣告犯罪者，處一年以下有期徒刑、拘役或三百元以下
罰金。
未指定犯人，而為造、變造犯罪證據或使用偽造、變造之犯罪證據，致開始刑事訴訟
程序者亦同。
                    　　　　　　　　　　　　　　　　　　　　　　　　　　Ｉ
